---
title: "ChessDatasetAnalysis"
author: "Jan Moskal"
date: "2023-07-08"
output: html_document
---

```{r setup, include=FALSE}
knitr::opts_chunk$set(echo = TRUE)
```

### Wczytywanie danych i potrzebnych bibliotek
```{r}
dane <- read.csv("games.csv")
dane0 <- dane
library(tidyverse)
library(stringi)
library(stringr)
```

### Pobywam się kolumn, które nie będą mi potrzebne: 
-created_at
-last_move_at
-opening_ply
oraz ujednolicam zapis w rated
```{r}
dane <- dane %>% 
         select(-created_at, -last_move_at, -opening_ply) %>% 
          mutate(rated = toupper(rated))
```

### Sprawdzam, które otwarcie zaczynały się od 1. e4 i ile ich jest w stosunku do wszystkich otwarć
```{r}
wszystkie_wiersze <- nrow(dane)
opening1.e4 <- dane %>% 
                filter(opening_eco == str_extract(opening_eco, "^[B]\\w{2}|^[C]\\w{2}"))
wiersze_otwarcie1.e4 <- nrow(opening1.e4)
stosunek_otwarć1.e4_do_wszytskich_otwarć <- wiersze_otwarcie1.e4/wszystkie_wiersze  
```

### Ile osób wygrało otwarciem polskim (A00)
```{r}
otwarcie_polskie_wygrane <- dane %>% 
                             filter(winner == "white" & opening_eco == "A00") %>% 
                              count()
otwarcie_polskie_wygrane
```

### Rozkład wygranych, przegranych i remisów białych i czarnych
```{r}
rozklad_rezultatow_meczu <- dane %>% 
                             group_by(winner) %>% 
                              count() %>% 
                               ggplot(aes(x = winner, y = n, fill = winner)) +
                                geom_col(fill = c("black", "gray", "white"))+
                                 labs(y = "Liczba meczy", x = "Rozkład wygranych meczy względem koloru")
rozklad_rezultatow_meczu 
```

### Średnia różnica punktów rankingu między graczami
```{r}
roznica_punktów_rankingu <- dane %>%
                             group_by(rated) %>% 
                              mutate(ranking_difference = abs(white_rating - black_rating)) %>% 
                               summarise(mean_ranking_difference = mean(ranking_difference))
roznica_punktów_rankingu
```

Wniosek: Różnice między rankingami graczy są bardzo duże, w szczególności po podziale na grupy widać, że w towarzyskich spotkaniah roznica jest sporo wieksza niż w tych rankingowych, jednak nawet w rankingowych jest to duża różnica.


  #ŹLE(problem z transpozycjami)
  
###################################################################################################################
### Teraz podziele opening_eco na grupy zalezne od rodzaju otwarcia(pierwszego ruchu), będą to:
1) 1.e4 - te zaczynające się na "B" i "C"
2) 1.d4 - te zacynające się na "D" i "E" oraz te od "A40" do "A99"
3) 1.c4 - od "A10" do "A39"
4) pozostałe (od "A00" do "A09")
```{r}
#podział_ze_względu_na_pierwszy_ruch_w_otwarciu <- dane %>%
 # mutate(first_move = case_when(
  #  opening_eco %in% str_extract(opening_eco, "B\\w{2}|C\\w{2}") ~ "1.e4",
   # opening_eco %in% str_extract(opening_eco, "A(1|2|3)\\w{1}") ~ "1.c4",
    #opening_eco %in% str_extract(opening_eco, "A0\\w{1}") ~ "others",
    #TRUE ~ "1.d4"))
#podział_ze_względu_na_pierwszy_ruch_w_otwarciu


#wykres_zależności_rezultatu_meczu_od_pierwszego_ruchu
```
###################################################################################################################


### Korzystając z zapisu wszystkich ruchów, znajdziemy pierwszy po czym pokażemy zależność pierwszego ruchu otwarcia od wygranej
```{r}
wykres_zależności_rezultatu_meczu_od_pierwszego_ruchu <- dane %>%
                                                mutate(first_move = str_extract(moves, "^\\w{2}")) %>%
                                                 group_by(first_move, winner) %>%
                                                   summarise(count = n()) %>%
                                                    filter(count > 90) %>%
                                                     ggplot(aes(x = winner, y = count, fill = winner)) +
                                                      geom_bar(stat = "identity") +
                                                       facet_wrap(~first_move, ncol = 2) +
                                            labs(x = "Rezultat meczu", y = "Liczba meczy", fill = "Kto wygrał?")

wykres_zależności_rezultatu_meczu_od_pierwszego_ruchu
```


### Sprawdzam najwyższy i najniższy ranking graczy po obu stronach
```{r}
gracze_z_najnizszym_rankingiem <- dane %>% 
                                  filter(white_rating == min(white_rating) | black_rating == min(black_rating))
gracze_z_najnizszym_rankingiem

gracze_z_najwyzszym_rankingiem <- dane %>% 
                                  filter(white_rating == max(white_rating) | black_rating == max(black_rating))
gracze_z_najwyzszym_rankingiem
                                  
```

### Sprawdzę, jak wygląda zależność dostawania mata od liczby ruchów w meczu (turns)
```{r}
zalezność_mat_od_liczby_ruchów <- dane %>% 
                                   filter(victory_status == "mate") %>% 
                                    summarise(mean_turns = format(mean(turns), digits = 1),
                                              median_turns = median(turns))
zalezność_mat_od_liczby_ruchów
```

Wniosek: Oczekiwalem niewysokiej liczby ruchów do mata dlatego, że poziom graczy w bazie nie jest bardzo wysoki
okazuje się jednak, że srednio potrzeba ok.65 ruchów żeby zamatować przeciwnika.
Poprawniejszym podejściem byłoby podzielenie meczy lub graczy na poziomy zaawansowania potem wtych grupach przeliczenie tego jeszcze raz



### Sprawdzam, jak często wygrywa gracz z njwiększą ilością meczy 
```{r}
najwiecej_meczy_jako_bialy <- dane %>% 
                               group_by(white_id) %>% 
                                count() %>% 
                                 arrange(desc(n)) %>% 
                                  ungroup() %>% 
                                  mutate(number = n, mean_number = mean(number)) %>% 
                                   filter(number == max(number))

najwiecej_meczy_jako_bialy

ile_meczy_wygral_najczesciej_grajacy_jako_bialy <- dane %>% 
                                    filter(white_id == "taranga") 
ile_meczy_zagral <- nrow(ile_meczy_wygral_najczesciej_grajacy_jako_bialy)
ile_meczy_wygral_najczesciej_grajacy_jako_bialy <- ile_meczy_wygral_najczesciej_grajacy_jako_bialy %>% filter(winner == "white")
wynik <- nrow(ile_meczy_wygral_najczesciej_grajacy_jako_bialy)/ile_meczy_zagral
wynik
                                                    
```

### Teraz stworze nową kolumne dotyczącą formatu czasowego gry (bullet, blitz, rapid, classic)
```{r}
kolumny_pomocnicze <- dane %>% 
                       mutate(format1 = as.numeric(str_extract(increment_code, "^\\d+")), 
                              format2 = as.numeric(str_extract(increment_code, "\\d+$"))) 
                     
format_czasowy <- kolumny_pomocnicze %>% 
                   mutate(time_format = case_when(
                     format1 <= 3 & format2 <= 9 ~ "bullet",
                     format1 > 3 & format1 <= 9 & format2 <= 9 ~ "blitz",
                     format1 > 9 & format1 <= 20 & format2 <= 9 ~ "rapid",
                     format1 > 20 ~ "classic",
                     format1 <= 3 & format2 > 9 & format2 <= 20 ~ "blitz",
                     format1 > 3 & format1 <= 9 & format2 > 9 & format2 <= 20 ~ "rapid",
                     format1 > 9 & format1 <= 20 & format2 > 9  ~ "classic",
                     format1 <= 3 & format2 > 20 & format2 <= 40 ~ "rapid",
                     format1 > 3 & format1 <= 9 & format2 > 20  ~ "classic",
                     format1 <= 3 & format2 > 40 ~ "classic")) %>% 
                      select(increment_code, time_format)

podział_meczy_względem_formatu_czasowego <- format_czasowy %>% 
                                             group_by(time_format) %>% 
                                              ggplot(aes(x = time_format))+
                                               geom_bar(fill = c(1,2,3,4))+
                                                labs(x = "Format czasowy", y = "Liczba zagranych meczy")
                                              
podział_meczy_względem_formatu_czasowego

```
### Stworze teraz ramke danych graczy grającymi białymi na podstawie ramki meczy i policze stosunek wygranych do wszytskich meczy dla kazdego gracza
```{r}
dane1 <- dane %>% 
          select(white_id, white_rating, winner) 
ranking <- dane1 %>% 
            group_by(white_id) %>% 
      summarise(winned = sum(winner == "white"), all = n(), win_to_all_ratio = winned/all) %>% 
              arrange(desc(win_to_all_ratio)) %>% 
               filter(all > 10)
ranking
```

### Stworze ramke danych graczy z ramki danych meczy, a potem policze sredni ranking wszytskich graczy(jeżeli jakiś gracz miał kilka rankingów to biore ich średnią)
```{r}
dane2 <- dane %>% 
          select(white_id, white_rating) %>% 
           group_by(white_id) %>% 
            mutate(white_rating = (mean(white_rating))) %>% 
             ungroup()
avg_rating <- mean(dane2$white_rating)
avg_rating
```

### Podział meczy ze względu na poziom ich graczy, a potem wykres wystepowania meczy danego poziomu 
```{r}
dane3 <- dane %>%
         mutate(avg_player_ranking = abs((white_rating + black_rating)/2)) %>% 
          mutate(match_level = case_when(
            avg_player_ranking < 1430 ~ "beginner",
            avg_player_ranking < 2076 ~ "intermidiate",
            avg_player_ranking < 2724 ~ "advanced")) %>% 
             ggplot(aes(x = reorder(match_level, avg_player_ranking))) +
              geom_bar(fill = c(35, 8, 7))+
               labs(x = "Poziom meczu", y = "Liczba meczy") 
dane3
```
### Ranking białych graczy pod względem ich rankingu punktowego
```{r}
ranking_pozycyjny_graczy_białych <- dane %>% 
                                     select(white_id, white_rating) %>% 
                                      group_by(white_id) %>% 
                                       mutate(white_rating = mean(white_rating)) %>% 
                                        ungroup() %>% 
                                        distinct() %>% 
                                         arrange(desc(white_rating)) %>% 
                                          mutate(rank = row_number())
                                         
ranking_pozycyjny_graczy_białych
```


